臺灣新竹地方法院民事判決  
111年度訴字第234號
原      告  張月香  
訴訟代理人  黃鈺書律師
被      告  廖芯蕙  
                      送達地址：新竹縣○○市○○路○段00巷00號0樓
            廖芯恩  
上  一  人                      
法定代理人  祁亞維  
                      送達地址：新竹市○○路○段000巷0                        弄00號0樓 
上列當事人間請求損害賠償事件，本院於民國111年10月24日辯
論終結，判決如下：
　　主　　　文
被告應於繼承被繼承人丙○○之遺產範圍內連帶給付原告新臺幣壹
佰肆拾貳萬零柒佰柒拾元，及自民國一一一年九月十三日起至清
償日止，按年息百分之五計算之利息。
原告其餘之訴駁回。
訴訟費用由被告於繼承被繼承人丙○○之遺產範圍內連帶負擔百分
之七十七，餘由原告負擔。
本判決第一項於原告以新臺幣肆拾柒萬肆仟元為被告供擔保後，
得假執行。
原告其餘假執行之聲請駁回。
　　事實及理由
壹、程序方面：
　　按被告於訴之變更或追加無異議，而為本案之言詞辯論者，
    視為同意變更或追加，民事訴訟法第255條第2項定有明文。
    次按不變更訴訟標的，而補充或更正事實上或法律上之陳述
    者，非為訴之變更或追加，同法第256條規定甚明。查原告
    提起本件訴訟時，原僅於起訴狀之被告欄位填載「丙○○之全
    體繼承人」，聲明第1項請求「被告應連帶給付新臺幣（下
    同）1,834,718元，及自起訴狀繕本送達翌日起至清償日止
    ，按年息5%計算之利息」（見本院卷第9頁）。嗣經查得被
    繼承人丙○○之繼承人為乙○○、甲○○等2人，乃於民國111年3
    月31日具狀改列上開2人為被告（見本院卷第271頁），並於
    111年9月7日具狀更正訴之聲明第1項為「被告乙○○、甲○○應
    於繼承被繼承人丙○○之遺產範圍內給付原告1,684,170元，
    及自民事準備㈡狀暨變更聲明狀繕本送達翌日起至清償日止
    ，按年息5%計算之利息」（見本院卷第397頁），最終於本
    院111年10月24日言詞辯論期日確認其聲明第1項為「被告乙○○、甲○○應於繼承被繼承人丙○○之遺產範圍內連帶給付原告
    1,657,970元，及自111年9月13日起至清償日止，按年息5%
    計算之利息」（見本院卷第413頁）。核原告所為訴之變更
    ，被告並無異議而為本案之辯論，又原告就當事人之特定及
    被告所負連帶責任之範圍所為之陳述，僅係補充或更正事實
    上或法律上之陳述，非為訴之變更，揆諸上開規定，均無不
    合，應予准許。
貳、實體方面：
一、原告主張：
　㈠原告為門牌號碼新竹市○○街00號5樓之2號房屋（下稱系爭房
    屋）之所有權人，於109年11月12日與訴外人兆基管理顧問
    股份有限公司新竹分公司（下稱兆基公司）簽訂社會住宅代
    租代管計畫委託管理契約書及社會住宅代租代管計畫委託租
    賃契約書，由訴外人兆基公司協助原告處理系爭房屋之租賃
    及管理等事宜。嗣原告自109年11月15日起，透過訴外人兆
    基公司將系爭房屋出租予被繼承人丙○○，以供其日常居住使
    用。詎於110年9月22日清晨6時許，系爭房屋因被繼承人丙○○以爐火烹煮食物不慎而發生火災事故（下稱系爭事故），
    造成系爭房屋內之裝潢、擺設傢俱及相關設備等嚴重受損而
    不堪使用，故被繼承人丙○○本應對原告負侵權行為損害賠償
    責任，惟因被繼承人丙○○已於系爭事故中死亡，依民法第11
    48條規定，其對原告所應負之損害賠償責任，自應由其繼承
    人即被告等2人負擔。為此，爰依房屋租賃契約書第9條、民
    法第184條第1項前段、第1148條第1項規定，提起本件訴訟
    。
　㈡而系爭事故發生後，經原告向新竹市消防局調閱火災調查資
    料等內容，確認系爭事故乃因被繼承人丙○○使用爐火烹調不
    慎而引發，惟爐火使用不當，本將引起嚴重火災，甚而更將
    使行為人涉犯刑法上之公共危險罪，故於使用爐火時本應小
    心謹慎，並在旁嚴加注意，此乃一般社會之通念，且原告於
    系爭房屋中所裝設者，當屬一般家庭常見之瓦斯爐，使用時
    僅需稍加注意，即可輕易控制使用之時間及焰火之大小，而
    不致引發任何火災事故。是被繼承人丙○○使用爐火不慎而導
    致系爭事故之發生，顯已違反房屋租賃契約第9條所約定承
    租人之善良管理人注意義務，並導致系爭房屋受有前揭損害
    ，故被繼承人丙○○自應對原告所受之損害，負損害賠償責任
    。惟被繼承人丙○○既於系爭事故中死亡，依民法第1148條第
    1項規定，其對原告所應負之損害賠償責任，應由其繼承人
    即被告等2人繼受，又依同條文第2項規定，被告等2人應於
    繼承被繼承人丙○○之遺產範圍內，連帶負清償責任。從而，
    依民法第213條第1項、第3項規定，原告自得向被告等2人於
    繼承被繼承人丙○○之遺產範圍內，請求賠償回復原狀之費用
    。茲就原告請求之賠償項目及金額，分述如下：
　⒈系爭房屋因系爭事故毀損後，其修繕除購置裝潢、家電等材
    料之費用外，尚須委由裝潢技工、木工等專業人士設計及安
    裝設備，共計支出裝潢費用1,702,318元（含工資1,191,622
    元、材料費510,696元）及申請室內裝修許可證費用80,000
    元，同時並受有4個月之租金損失共52,400元。其中裝潢工
    資費用1,191,622元部分，依最高法院88年度台上字第423號
    判決意旨，工資部分因不涉及新品換舊品之方式修理材料，
    應無折舊問題。
　⒉又關於裝潢材料費510,696元部分，因系爭房屋係於104年間
    裝潢，迄今已近7年，依消防機關辦理火災後建築物及物品
    損失估算暫行基準第3條第2項之規定，其裝潢材料之折舊率
    應以50%計算【計算式：裝潢已使用年數7年÷（裝潢耐用年
    數10年＋1）＝裝潢折舊率64%，惟因裝潢折舊率逾50%，故以5
    0%計】，是上開裝潢材料費扣除折舊率後，原告所得請求之
    材料費用應為255,348元（計算式：510,696元×（1－50%)＝25
    5,348元）
　⒊另系爭房屋因系爭事故之發生，迄今仍無從出租他人以獲得
    收益，自屬對於原告有繼續性之侵害，是原告於起訴前已發
    生4個月之租金損失，起訴後復增加8個月之租金損失，合計
    達12個月，而系爭房屋於系爭事故發生前，每月租金為13,1
    00元，故請求12個月（自110年10月起至111年9月止）之租
    金損失157,200元（計算式：13,100元×12個月＝157,200元）
    。
　⒋據此，合計原告請求之金額為1,684,170元（計算式：工資費
    用1,191,622元＋材料費用255,348元＋室內裝修許可申請費用
    80,000元＋租金損失157,200元＝1,684,170元）。另因原告與
    被繼承人丙○○簽署房屋租賃契約時，已收受被繼承人丙○○給
    付之2個月押租金26,200元，現房屋租賃契約之租期已於110
    年11月14日屆滿，且押租金係為擔保承租人於租賃契約租金
    之給付及租賃債務之履行，而本件因被繼承人丙○○未善加保
    管租賃物，致原告受有損害，又原告之押租金債務及租賃物
    之損害賠償請求權，均屬到期之金錢給付之債，是依民法第
    334條第1項規定就原告返還押租金之債務與被告等2人之損
    害賠償債務行使抵銷，是抵銷後原告之損害賠償金額為1,65
    7,970元（計算式：1,684,170元－26,200元＝1,657,970元）
    。
　㈢綜上，爰聲明：
　⒈被告乙○○、甲○○應於繼承被繼承人丙○○之遺產範圍內連帶給
    付原告1,657,970元，及自111年9月13日起至清償日止，按
    年息5%計算之利息。
　⒉訴訟費用由被告負擔。
　⒊願供擔保，請准宣告假執行。
二、被告則以：
　㈠被告乙○○之答辯：對原告主張系爭事故發生之事實及經過，
    均不爭執，但無力償還原告所請求之金額等語。並聲明：請
    求駁回原告之訴，訴訟費用由原告負擔。
　㈡被告甲○○之答辯：被告甲○○對於原告主張系爭房屋是因被繼
    承人丙○○使用爐火不當引起火災造成毀損等情，並不爭執。
    惟被告等2人目前尚無經濟能力，當初房屋租賃契約亦為被
    繼承人丙○○簽署，且系爭事故發生後，被告等2人已盡量設
    法將系爭房屋回復原狀，故原告要求被告等2人負擔全部費
    用，應非合理。而原告請求之各項費用中，因系爭房屋內之
    裝潢及設備，均非全新之物件，應有折舊問題等語，並聲明
    ：請求駁回原告之訴，訴訟費用由原告負擔。
三、本院之判斷：
　㈠原告主張其所有之系爭房屋前出租予被繼承人丙○○使用，而
    被繼承人丙○○於110年9月22日清晨6時許，在系爭房屋內烹
    煮食物時因使用爐火不慎，引發系爭事故，致系爭房屋內之
    裝潢、擺設傢俱及相關設備等嚴重受損而不堪使用等情，業
    據其提出系爭房屋之建物所有權狀、109年度新院民公洪字
    第0521號公證書、房屋租賃契約書、系爭事故發生前、後之
    現場照片、新竹市消防局110年9月27日局消調字第11000098
    55號火災證明書、新竹市消防局110年10月20日局消調字第1
    100010870號提供火災調查資料內容等件為證（見本院卷第1
    5至61頁），並經本院依職權向新竹市消防局調取系爭事故
    之相關調查資料，經該局於111年3月21日以局消調字第1110
    003481號函檢附火災調查鑑定書到院核閱屬實（見本院卷第
    81至255頁）。而被繼承人丙○○業於110年9月22日因系爭事
    故死亡，被告等2人為其繼承人等節，亦據原告提出被繼承
    人丙○○之除戶戶籍謄本暨繼承系統表、被告等2人之戶籍謄
    本為證（見本院卷第263至269頁），復經本院依職權向臺灣
    新竹地方檢察署調取被繼承人丙○○之相驗案件卷宗核閱屬實
    。且上開事實均為被告等2人所不爭執，堪信為真。至原告
    另主張系爭房屋因被繼承人丙○○之過失行為受有前揭損害，
    為此請求被繼承人丙○○之繼承人即被告等2人負損害賠償責
    任，則為被告等2人所否認，並辯稱渠等2人現無資力，且渠
    等僅為丙○○之繼承人，如令渠等2人負擔全部之賠償責任，
    應不合理等語。
　㈡按因故意或過失，不法侵害他人之權利者，負損害賠償責任
    ，民法第184條第1項前段定有明文。查被繼承人丙○○為系爭
    房屋之承租人，其於系爭事故發生前，先係開啟系爭房屋內
    之瓦斯爐，欲燒開水烹煮食物，嗣於爐火開啟後前往臥室浴
    廁進行盥洗或如廁，其後因爐火乾燒過久而燒熔鋁製湯鍋，
    造成該湯鍋之高溫熔融物滴落而引燃可燃物延燒，又系爭房
    屋內雖有安裝功能正常之住警器，惟被繼承人丙○○可能因處
    於浴廁內而未能於火災初期察覺警報，致火勢擴大延燒後造
    成系爭事故之發生，此有上開火災調查鑑定書在卷可稽（見
    本院卷第91頁）。本院審酌瓦斯爐火乃一般人日常生活中烹
    煮、加熱食物所經常使用之器具，於吾人之生活經驗中，使
    用瓦斯爐時應隨時注意爐火大小，使用完畢後應即關閉瓦斯
    爐火及瓦斯開關，使用過程中應隨時在側或以適當之監控方
    式觀察有無異常狀況，以避免不慎引發火災，此為使用瓦斯
    爐具所普遍具備之一般常識。然被繼承人丙○○於前揭時、地
    烹煮食物時，竟逕自離開瓦斯爐火仍開啟之廚房，前往浴廁
    進行盥洗或如廁，而未能即時於火勢初期察覺警報，導致火
    勢擴大延燒，由此足認被繼承人丙○○不僅將因烹飪而開啟之
    瓦斯爐火置於視線範圍之外，亦未採取適當之監控措施，確
    保得隨時察覺瓦斯爐火之異常狀況，顯然欠缺一般人用火烹
    飪食物時應盡之注意義務，而被繼承人丙○○若能注意前述義
    務，自能避免系爭事故之發生，足見系爭事故係因被繼承人
    丙○○之重大過失所致，且系爭房屋因系爭事故受損之事實，
    與被繼承人丙○○之重大過失行為間，具有相當因果關係，故
    被繼承人丙○○就其過失行為造成系爭房屋所受之損害，自應
    負損害賠償責任。茲就原告請求損害賠償之範圍及數額之認
    定，分述如下：
　⒈系爭房屋修繕費用部分：
　⑴次按不法毀損他人之物者，被害人得請求賠償其物因毀損所
    減少之價額；負損害賠償責任者，除法律另有規定或契約另
    有訂定外，應回復他方損害發生前之原狀，債權人亦得請求
    支付回復原狀所必要之費用，以代回復原狀；不能回復原狀
    或回復顯有重大困難者，應以金錢賠償其損害，民事訴訟法
    第196條、第213條第1項、第3項、第215條分別定有明文。
    而損害賠償之目的在填補所生損害而言，其應回復者，即非
    原來狀態，而係應有狀態。基於民法損害賠償之基本原則，
    一方面在於填補被害人之損害，一方面亦同時禁止被害人因
    而得利。又依民法第196條規定，被害人請求賠償物被毀損
    所減少之價額，固得以修復費用為估定之標準，但以必要者
    為限（如修理材料以新品換舊品，應予折舊）（最高法院80
    年度台上字第2476號裁判意旨、77年度第9次民事庭會議決
    議意旨參照）。經互核系爭事故發生前、後之現場照片所示
    （見本院卷第31至58頁），系爭房屋室內裝潢及傢俱等設備
    ，均於系爭事故發生後已呈現焦黑、破損之狀態，顯見該等
    設備均已嚴重燒燬、破損而不堪使用，又稽原告另提出之工
    程報價單，其中列載施工項目之內容為室內管線配置、牆面
    及地磚之鋪設、衛浴設備及系統櫃等生活起居設備之安置等
    工程（見本院卷第371至374頁），均與上開破損之設備大致
    相符，且與原告所主張其係將系爭房屋出租他人居住使用之
    目的有所關連，堪信上開修繕項目與原告所受之損害相符，
    確實為修復系爭房屋損害所必要。
　⑵又系爭房屋係於75年1月6日完工，此亦有原告提出前揭建物
    所有權狀在卷可按（見本院卷第15頁），至系爭事故發生時
    （即110年9月22日）已有35年8月16日之使用期間，揆之前
    揭說明，以新品取代舊品而更換之材料，自應予以折舊，而
    本件系爭房屋內受損之裝潢部分，此應屬行政院公布「固定
    資產耐用年數表」第一類第二項房屋附屬設備「其它」（號
    碼一○二○五），耐用年數為10年，又依「台灣地區住宅類建
    築造價參考表」所示，亦說明「建築物裝潢之耐用年數為10
    年」，因此本件修復材料費部分，應屬舊品更換新品，耐用
    年數應以10年計算折舊標準。復參酌上開「台灣地區住宅類
    建築造價參考表」另說明「惟折舊率超過50%者，以50%為限
    ，裝潢折舊率=裝潢已使用年數」，是若以系爭房屋完工迄
    今已逾35年，其裝潢折舊率即以50%直接計算即可。準此，
    依前開工程報價單之記載，原告所有之系爭房屋因系爭事故
    受損所支出之修繕費用固為1,702,318元（含工資1,191,622
    元、材料費510,696元），其中材料費用510,696元部分，於
    扣除折舊金額後，被繼承人丙○○所應賠償之材料費用為255,
    348元【計算式：510,696元×（1－50%)＝255,348元】，再加
    上上開工資1,191,622元無折舊之問題，且該部分之支出亦
    屬於修復系爭房屋所必要之費用，準此，系爭房屋因系爭事
    故所受損害，回復原狀之必要費用為1,446,970元（計算式
    ：255,348元＋1,191,622元＝1,446,970元），原告於此範圍
    內之請求，核屬有據，應予准許。
　⒉因修繕所生之申請室內裝修許可申請費用部分：
　　又原告主張因系爭房屋修繕須向主管機關申請室內裝修許可
    ，為此請求申請費用80,000元等語。惟觀卷內資料，原告未
    能提出任何證據，足以證明系爭房屋之修繕作業有須先向主
    管機關申請裝修許可之必要性。且審酌系爭房屋於系爭事故
    發生之110年9月22日起，迄至原告提起本件訴訟之111年3月
    1日，期間已經過近6個月期間，嗣本院於111年6月28日言詞
    辯論期日當庭詢問原告現今是否已就系爭房屋進行裝修，原
    告亦回覆目前尚維持原狀而未進行任何修繕工程等語，有上
    開言詞辯論筆錄在卷可憑（見本院卷第360頁），可知系爭
    房屋迄今尚未進行任何修繕，再觀以卷內資料，原告亦未說
    明有何迄今仍不能施工之情形。據此，原告既未證明系爭房
    屋之修繕作業有何須申請裝修許可之必要性，亦未說明有何
    不能施工之原因致系爭房屋迄今尚未進行修繕，自無從認定
    原告究有無計畫進行裝修，且其裝修有無申請許可之必要，
    故其請求此部分申請費用80,000元，難認有據，不予准許。
　⒊系爭房屋受損所生之租金損失部分：
　⑴另按民法第216條規定，損害賠償除法律另有規定或契約另有
    訂定外，應以填補債權人所受損害（積極損害）及所失利益
    （消極損害）為限。既存利益減少所受之積極損害，須與責
    任原因事實具有相當因果關係，始足當之。又依通常情形，
    或依已定之計劃、設備或其他特別情事，可得預期之利益，
    視為所失利益。該所失利益，固不以現實有此具體利益為限
    ，惟該可得預期之利益，亦非指僅有取得利益之希望或可能
    為已足，尚須依通常情形，或依已定之計劃、設備或其他特
    別情事，具有客觀之確定性（最高法院95年度台上字第2895
    號判決意旨參照）。
　⑵原告另主張系爭房屋因系爭事故受損嚴重而無法出租，因而
    受有租金之損失等語，查系爭房屋於系爭事故發生後，其室
    內裝潢及傢俱等設備均已嚴重破損而不堪使用，此經本院認
    定如前，可見系爭房屋之受損非輕，固堪信其現況顯無法再
    行出租他人使用，致原告不能獲有租金收益。惟觀原告迄今
    尚未就系爭房屋進行修繕，亦未能說明期間有何不能修繕之
    情形，已如前述，可見原告因其個人因素而遲誤修繕期間，
    並導致系爭房屋迄今無法出租而受有之租金損失，實非直接
    因被繼承人丙○○之侵權行為所致，是原告所受之租金損失與
    被繼承人丙○○之侵權行為間，難認有相當因果關係存在，原
    告自不得請求賠償。從而，原告請求系爭房屋受損後因不能
    出租所受之租金損失157,200元，亦屬無據，不予准許。
　⒋綜上，就前開原告所受之損害，本院據以核算為1,446,970元
    ，再參酌原告另陳稱其已收受被繼承人丙○○給付之押租金26
    ,200元，現因房屋租賃契約已告終止，被繼承人丙○○得向原
    告請求返還上開押租金等情，此有原告所提出111年10月13
    日民事陳報狀在卷為憑（見本院卷第407、409頁），爰將被
    繼承人丙○○對原告之押租金債權，予以抵充其應對原告賠償
    之損害範圍後，經核算原告得向被繼承人丙○○請求損害賠償
    之金額，於1,420,770元（計算式：1,446,970元－26,200元＝
    1,420,770元）之範圍內，堪認合理，應予准許。
　㈤再按繼承人自繼承開始時，除本法另有規定外，承受被繼承
    人財產上之一切權利、義務；但權利、義務專屬於被繼承人
    本身者，不在此限；繼承人對於被繼承人之債務，以因繼承
    所得遺產為限，負清償責任，民法第1148條定有明文。是繼
    承人就被繼承人之債務，既僅負以繼承遺產為限度之有限責
    任，則於限定繼承之債權人起訴為請求時，法院即祇能為保
    留之給付（於繼承遺產限度內為給付）判決，不得命為超過
    繼承所得遺產之給付（最高法院99年度台上字第2317號判決
    意旨參照）。查本件被繼承人丙○○本應向原告負侵權行為損
    害賠償責任，給付原告1,420,770元，業經認定如前，惟因
    被繼承人丙○○業於110年9月22日死亡，而被告等2人為其繼
    承人，亦如前述，是依上開說明，被告等2人僅於繼承被繼
    承人丙○○之遺產範圍內，對原告請求之1,420,770元連帶負
    擔有限清償責任，原告請求逾越前開範圍之部分，則屬無據
    。
　㈥末按遲延之債務，以支付金錢為標的者，債權人得請求依法
    定利率計算之遲延利息；給付無確定期限者，債務人於債權
    人得請求給付時，經其催告而未為給付，自受催告時起，負
    遲延責任，其經債權人起訴而送達訴狀，或依督促程序送達
    支付命令，或為其他相類之行為者，與催告有同一之效力；
    應付利息之債務，其利率未經約定，亦無法律可據者，週年
    利率為百分之5，民法第233條第1項本文、第229條第2項、
    第203條分別定有明文。經查，原告依侵權行為及繼承之法
    律關係請求被告等2人於繼承被繼承人丙○○之遺產範圍內負
    連帶損害賠償責任，並未約定期限給付，復未經催告，而係
    經原告起訴而為訴訟程序，依上開規定，原告請求被告等2
    人自收受民事準備㈡暨變更聲明狀繕本之翌日（至遲為111年
    9月13日）起至清償日止，按年息5%計算之利息，於法有據
    ，應予准許。
四、綜上所述，原告依民法侵權行為及繼承之法律關係，請求被
    告等2人於繼承被繼承人丙○○之遺產範圍內連帶給付原告1,4
    20,770元，及自111年9月13日起至清償日止，按年息5%計算
    之利息，為有理由，應予准許；逾此範圍之請求，為無理由
    ，應予駁回。
五、原告陳明願供擔保，聲請宣告假執行，經核其勝訴部分，合
    於法律規定，爰酌定相當之擔保金額宣告之；至原告敗訴部
    分，其假執行之聲請已失所附麗，應併予駁回。
六、本件事證已臻明確，兩造其餘攻擊防禦方法及證據，經審酌
    核與判決之結果不生影響，爰不一一論列，附此敘明。
七、據上論結，本件原告之訴為一部有理由、一部無理由，依民
    事訴訟法第79條、第85條第2項、第390條第2項，判決如主
    文。
中　　華　　民　　國　　111 　年　　11　　月　　18　　日
　　　　　　　　　民事第一庭　法　  官　
如對本判決上訴，須於判決送達後20日內向本院提出上訴狀。
如委任律師提起上訴者，應一併繳納上訴審裁判費。